【裁判字號】    97,消債更,177
【裁判日期】    971128
【裁判案由】    更生
【裁判全文】
臺灣桃園地方法院民事裁定           97年度消債更字第177號
聲  請  人
即  債務人  乙○○
代  理  人  甲○○
上列當事人因消費者債務清理事件聲請更生及保全處分，本院裁
定如下：
    主  文
更生及保全處分之聲請均駁回。
聲請費用由聲請人負擔。
    理  由
一、按債務人與金融機構協商成立者，不得聲請更生或清算，但
    因不可歸責於己之事由，致履行顯有重大困難者，不在此限
    ；本條例施行前，債務人依金融主管機關協調成立之中華民
    國銀行公會會員，辦理消費金融案件無擔保債務協商機制與
    金融機構成立之協商，準用前項之規定，消費者債務清理條
    例第151 條第5 項、第6 項分別定有明文。又聲請更生或清
    算不合程式或不備其他要件者，法院應以裁定駁回之，但其
    情形可以補正者，法院應定期間先命補正，同條例第8 條亦
    定有明文。次按，依債務人與金融機構協商成立者，除非因
    不可歸責於己之事由，致履行顯有重大困難，否則不得聲請
    更生或清算，消費者債務清理條例第151 條第5 項規定意旨
    甚明。是債務清償方案成立後，固由債務人按其條件履行，
    惟需於其後發生情事變更，在清償期間收入或收益不如預期
    ，致該方案履行困難甚或履行不能，因不可歸責於己，始能
    聲請更生或清算。此項規定旨在避免債務人任意毀諾已成立
    之協商，濫用更生或清算之裁判上債務清理程序，蓋以債務
    清償方案係經當事人行使程序選擇權所為之債務清理契約，
    債務人應受該成立之協議所拘束。債務人既已與金融機構協
    商成立，如認該協商方案履行有其他不適當情形，自仍應再
    循協商途徑謀求解決，合先敘明。
二、本件聲請意旨略以：聲請人有不能清償債務情事，固曾依金
    融主管機關協調成立之中華民國銀行公會會員辦理消費金融
    案件無擔保債務協商機制與金融機構成立之協商，然其因公
    受傷，導致無法工作而沒有收入，有不可歸責於聲請人之事
    由，致履行原協商內容顯有重大困難之情形，且無擔保或無
    優先權之債務總額未逾新台幣（下同）1,200 萬元，復未經
    法院裁定開始清算程序或宣告破產，應得聲請更生等語。
三、經查：
  (一)聲請人雖主張其對於已成立之協商毀諾，係有不可歸責於己
    之重大事由等語，並提出土地暨建物登記謄本、診斷證明書
    、無法工作證明文件、財政部台灣省北區國稅局95、96年所
    得稅各類所得資料清單暨財產歸屬資料清單、聲請人之債權
    人清冊、全戶戶籍謄本各1 件為證，復經本院依職權調查聲
    請人之稅籍資料等，惟對於聲請人所主張之不可歸責事由等
    事項仍有疑義（詳後述），亟待聲請人加以釋明，本院乃定
    期通知聲請人到場，然聲請人經合法通知卻無故不到庭。按
    「更生之聲請有下列情形之一者，應駁回之：…債務人經法
    院通知，無正當理由而不到場…。」消費者債務清理條例第
    46條第3 款定有明文，其用意乃在要求聲請人需盡到場義務
    、真實陳述義務、報告義務等協力義務，課求聲請人誠信原
    則之維護，然聲請人忽視自身權益，徒耗司法資源，遑論更
    有對於重大不可歸責事由應加釋明之義務。
  (二)另按，消費者債務清理條例立法意旨，乃在幫助陷於經濟上
    困境之債務人，得藉由更生或清算程序，走出經濟困境，避
    免走向絕路，實現憲法所保障之生命權。經查，本件聲請人
    以因公受傷導致收入降低作為不可歸責於己致毀諾之事由，
    固提出診斷證明書並請僱主開立證明文件，惟該證明文件明
    載事故發生於95年1 月6 日，導致聲請人無法工作3 個月。
    然依債權人慶豐商業銀行股份有限公司所陳報之聲請人於95
    年依中華民國銀行公會會員辦理消費金融案件無擔保債務協
    商機制與金融機構成立之協商協議書，成立日期乃95年7 月
    31日，雖協議每月償還36,291元，然聲請人上開受傷情事係
    發生在前，且於協商成立前即已恢復工作能力，竟僅還款2
    期即毀諾。復經比較聲請人卷附財政部台灣省北區國稅局95
    、96年所得稅各類所得資料清單，可知聲請人於恢復工作能
    力後，薪資所得已提升至1 年806,000 元，較之95年度為57
    3,550 元有大幅增加情形。又聲請人名下尚有「投資」衡承
    貿易股份有限公司1 筆價值40萬元，明顯仍有履行清償之能
    力，上述協商成立後既無情事變更，聲請人有無重大履行困
    難之處仍有不明。次查，聲請人卷附所提債權人清冊，有以
    「為聲請人弟弟購買車輛而借貸」、「因聲請人買車、換車
    而借貸」為債權發生原因，其真義為何及是否應由聲請人負
    清償之責均有未明，而其主張向債權人丙○○借貸15萬元部
    分，亦未附債權證明文件。上開疑義均賴聲請人到場釋明，
    然聲請人經合法通知卻未到場，本件既有消費者債務清理條
    例第46條第3 款所定情形，且上開欠缺又屬無從補正，依上
    說明，自應駁回其更生之聲請。
四、又本件既有上開應予駁回其更生聲請之事由，業如前述，是
    聲請人一併聲請本院應對其財產予以保全處分，即無必要，
    應併予駁回，爰裁定如主文所示。
中    華    民    國    97    年    11    月    28    日
                    民事第一庭  法  官  范明達
以上為正本係照原本作成。
如不服本裁定，應於裁定送達後10日內，以書狀向本院提出抗告
，並繳納抗告費新臺幣1,000元
中    華    民    國    97    年    11    月    28    日
                                書記官  張豐松


司法院資訊處製作；財團法人民間司法改革基金會備份。
